【裁判字號】    97,建,20
【裁判日期】    981022
【裁判案由】    給付工程款
【裁判全文】
臺灣彰化地方法院民事判決  97年度建字第20號
原      告  毅杰實業股份有限公司
法定代理人  戊○○
訴訟代理人  甲○○
            張益隆律師
複代理人    乙○○
被      告  建彰營造有限公司
法定代理人  丙○○
訴訟代理人  丁○○
上列當事人間請求給付工程款事件，本院於民國98年10月8日言
詞辯論終結，茲判決如下：
    主  文
被告應給付原告新台幣壹佰貳拾玖萬零陸佰參拾壹元，及自民國
九十七年七月二十六日起至清償日止，按年息百分之五計算之利
息。
原告其餘之訴駁回。
訴訟費用由被告負擔百分之八十五，餘由原告負擔。
本判決於原告以新台幣肆拾肆萬元為被告供擔保後，得假執行；
但被告以新台幣壹佰貳拾玖萬零陸佰參拾壹元為原告預供擔保後
，得免為假執行。
原告其餘假執行之聲請駁回。
    事實及理由
一、按訴狀送達後，原告不得將原訴變更或追加他訴。但擴張或
    減縮應受判決事項之聲明者，不在此限。民事訴訟法第255
    條第1項第3款定有明文。本件原告在起訴狀送達被告後，於
    民國97年12月25日具狀，將訴之聲明由「被告應給付原告新
    台幣（下同）1,458,957元，及自起訴狀繕本送達翌日起至
    清償日止，按年息5%計算之利息。」變更為「被告應給付原
    告1,526,885元，及其中1,458,957元自起訴狀繕本送達翌日
    起至清償日止，按年息5%計算之利息；其餘67,928元自本擴
    張訴狀之繕本送達被告之翌日起至清償日止按年息百分之5
    計算之利息。」，核屬擴張應受判決事項之聲明，原告上開
    訴之變更，即與首揭規定並無不合，應予准許，合先敘明。
二、原告起訴主張：
  (1)兩造於94年4月7日簽訂工程合約書，由原告承攬施作「彰化
    榮譽國民之家家區環境總體營造中程計畫整建工程」之扶手
    工程（下稱系爭工程），合約金額為7,432,711元，實作實
    算，雙方並於契約第2條「付款辦法」第2、3項約定：施作
    之蓋板扶手工程每月估驗計價一次，由原告於當月10日前，
    將該期請款足額發票及相關憑證送交被告辦理估驗計價；每
    次請款應扣除估驗金額百分之5作為保留款，保留款於工程
    完工時經被告驗收合格並結算實作數量時給付之。
  (2)原告依約施工完成，業由被告分四期估驗計價，其中第一至
    四期施作之工程並已驗收合格，其百分之5保留款分別為61,
    726元、23,411元、83,189元、67,928元，合計被告應給付
    原告保留款為236,254元。另第四期工程，原告自96年9月1
    日至96年11月5日施工完成，經被告估驗計價，工程款為1,
    358,559元，依上開契約第2條第1、2項約定，被告應給付上
    開工程款之百分之95，即給付原告1,290,631元。詎被告驗
    收完成後，迄今仍拒不給付上開保留款及工程款合計1,526,
    885元（計算式：236254＋0000000=0000000）。爰依承攬法
    律關係請求被告給付保留款及工程款等語，並聲明：被告應
    給付原告1,526,885元，及其中1,458,957元自起訴狀繕本送
    達翌日起至清償日止，按年息5%計算之利息；其餘67,928元
    自擴張訴狀之繕本送達被告之翌日起至清償日止，按年息百
    分之5計算之利息；訴訟費用由被告負擔；願供擔保請准宣
    告假執行。
三、原告對被告抗辯之陳述：
  (1)兩造簽立之工程合約雖列有工程數量及承攬工程總價，但已
    特別約明工程數量係按「實作實算」計價，而原告亦按圖施
    工，並無未按圖施工致有超作情況。且原告施作之工程數量
    ，均經驗收合格完成，被告已將全部工程交付業主彰化榮民
    之家，足證原告施作之四期工程於各期工程完成估驗計價時
    ，被告已實際受領承攬工作之給付。
  (2)原告所施作系爭扶手工程之數量為5,170公尺，一面為磚牆
    上之扶手，另一半為輕隔間之扶手。輕隔間之扶手工程，因
    被告未依工程圖說之設計先施作水平方向之C型鋼，致原告
    無法施作蝴蝶夾型固定件，此部分實不可歸責於原告。而就
    磚牆之扶手方面，依工程圖說係以每80公分裝置螺絲一枚，
    其長度2,585公尺，其所需要之材料費用經估算約為每80公
    分66,000元至70,950元，若以2,600公尺計算，則需花費材
    料及工資費用合計為248,000元至278,950元，原告願意自行
    補正，但若被告堅持自行補正，則原告願意由本件請求給付
    工程款中直接扣除278,950元。
四、被告則以：
  (1)被告已依合約總價給付原告，絕無拒付工程款之事實，且依
    兩造簽訂合約載明數量單價為2684M×700元，而被告已給付
    原告3322.24M×700元，支付金額已超過原有合約數量與金
    額。被告向業主彰化榮民之家承攬為總價承攬，給付原告之
    工程款業大於被告得向業主請領之金額，故原告請領超作部
    分之工程款，被告實在無法如數給付。
  (2)再者，原告未依施工計畫書內容施工且偷工減料，因原告偷
    工減料致被告應另行雇工修補所需支出之費用經估算如下：
    磚牆部份：1337.04×42500/100 =568242元、輕隔間牆
    部份：1248.27×57813/100=721662元，合計為1,289,904元
    。被告不同意原告逕行扣抵修補費用之主張等語，資為抗辯
    ，並聲明：原告之訴駁回；訴訟費用由原告負擔；如受不利
    判決，願供擔保請准宣告免為假執行。
五、法院之判斷：
  (1)原告主張系爭工程之計價方式為實作實算，其係按工程圖說
    設計之數量施工之事實，業據其提出工程合約書及工程圖說
    為證，且為被告自己承認（見本院97年9月18日、10月7日言
    詞辯論筆錄），堪信為真實。
  (2)被告辯稱系爭工程施工有瑕疵之事實，經本院送請台灣省建
    築師公會鑑定，確有扶手固定方式與原設計圖說不符、螺栓
    化學成分非不鏽鋼螺栓，與原設計圖說不符、螺栓規格與原
    設計圖說不符之瑕疵，此有該會98年8月6日台建師鑑98008
    字第272-2號鑑定報告在卷可稽，亦堪信實。
  (3)綜上，系爭工程計價方式既為實作實算，原告施作數量亦與
    工程圖說相符，則原告依承攬法律關係，請求被告給付其實
    作數量之工程款1,290,631元，及自起訴狀繕本送達翌日即
    97年7月26日起至清償日止，按年息5%計算之法定遲延利息
    ，為有理由，應予准許。
  (4)至於原告請求被告給付236,254元保留款及利息部分，查保
    留款之性質為擔保工程瑕疵之用，應俟保固期滿且工程無瑕
    疵，始得請求返還，系爭工程有如前述之瑕疵，為原告所不
    否認，上開工程瑕疵既未經修補，原告請求返還保留款部分
    ，自無理由，應予駁回。
六、兩造均陳明願供擔保聲請宣告假執行或免為假執行，原告勝
    訴部分經核於法均無不合，爰分別酌定相當擔保金額宣告之
    。至於原告敗訴部分，其假執行之聲請即失所附麗，應併予
    駁回。
七、本件事證已臻明確，兩造其餘主張及舉證，經審酌與判決結
    果不生影響，爰不另一一論述，附此敘明。
八、訴訟費用負擔之依據：民事訴訟法第79條。
中    華    民    國    98    年    10    月    22    日
                  民事第二庭    法  官  施錫揮
以上正本係照原本作成。
如對判決上訴，應於判決送達後20日內向本院提出上訴狀。
中    華    民    國    98    年    10    月    22    日
                                書記官  蕭秀吉


司法院資訊處製作；財團法人民間司法改革基金會備份。
